臺灣臺南地方法院民事裁定
111年度消債更字第255號
債  務  人  康太東  



上列當事人因消費者債務清理事件聲請更生，本院裁定如下：
    主  文
聲請人康太東自民國一百一十一年十一月三日下午四時起開始更
生程序。
命司法事務官進行本件更生程序。
    理  由
一、聲請意旨略以：聲請人即債務人康太東前向金融機構辦理消
    費借貸、信用卡契約等，致積欠無擔保債務計新臺幣（下同
    ）1,253,516元，因無法清償債務，乃於民國105年9月7日向
    最大債權金融機構中國信託商業銀行股份有限公司（下稱中
    國信託銀行）申請前置協商，而與各債權銀行達成分期還款
    協議，同意自105年10月10日起分179期，年利率百分之4，
    於每月10日繳款11,600元，以各債權銀行債權金額比例清償
    各項債務至全部清償為止，惟聲請人僅依約繳款56期，現因
    罹患大腸癌第3期，須休養且謀職不易，聲請人無法按上開
    協商方案清償，實乃不可歸責於聲請人之事由所致；因聲請
    人有不能清償債務或有不能清償之虞，復未經法院裁定開始
    清算程序或宣告破產，爰依法聲請准予裁定更生等語。
二、按協商或調解成立者，債務人不得聲請更生或清算。但因不
    可歸責於己之事由，致履行有困難者，不在此限。債務人可
    處分所得扣除自己及依法應受其扶養者所必要生活費用之餘
    額，連續三個月低於協商方案應清償之金額者，推定有因不
    可歸責於己致履行有困難之事由。消債條例第151條第7項、
    第8項準用同條例第75條第2項規定甚明。
三、經查：
  ㈠聲請人前向各金融機構辦理消費貸款、信用卡契約等致現至
    少積欠無擔保債務1,253,516元，其自陳前因無法清償債務
    ，依消費者債務清理條例向當時最大債權金融機構中國信託
    銀行申請前置協商，而與各債權銀行達成最終分期還款協議
    ，同意自105年10月10日起分179期，年利率百分之4，於每
    月10日繳款11,600元，依各債權銀行債權金額比例清償各項
    債務至全部清償為止，惟聲請人僅依約繳款56期，現因罹患
    大腸癌第3期，須休養且謀職不易，聲請人無法按上開協商
    方案清償等情，此有111年7月18日更生聲請狀所附債權人清
    冊、全民健康保險重大傷病核定審查通知書、衛福部臺南新
    化分院診斷證明書、檢驗證明、臺灣士林地方法院105年度
    司消債核字第2059號裁定暨前置協商機制協議書財團法人金
    融聯合徵信中心前置協商專用債權人清冊、信用報告等件在
    卷可稽(見本院卷第25-27、35-42、75-98頁)。是依上開說
    明，本件聲請人聲請更生，除須符合不可歸責於己之事由，
    致履行有困難之要件外，尚需判斷聲請人有無不能清償債務
    或有不能清償之虞之情事存在。
　㈡聲請人現於味眾食品股份有限公司擔任幫廚，依其薪資單所
    示月薪為25,603元，現無投保勞工保險、老年職保投保於味
    眾食品股份有限公司，名下僅投資1筆，財產總額8,210元，
    無其他財產，109、110年度申報所得為318,170元、447,256
    元等情，有111年7月18日更生聲請狀所附財產及收入狀況說
    明書、綜合所得稅各類所得資料清單暨國稅局財產歸屬資料
    清單、勞工保險投保資料表、領取薪資之存摺內頁、薪資單
    、本院稅務電子閘門財產所得調件明細表等件附卷可證（見
    本院卷第18-22、45-49、67-71、107-110、143-150頁）。
    則查無聲請人有其他收入來源，佐以聲請人提供之薪資單及
    領取薪資之存摺內頁，則以每月薪資25,603元，作為核算其
    現在償債能力之基礎，應能反映真實收入狀況。
  ㈢至支出部分，聲請人主張需扶養父親，每月支出扶養費5,500
    元。按直系血親、兄弟姊妹相互間，互負扶養之義務，民法
    第1114條第1、3款定有明文。查聲請人父親名下無任何財產
    及申報所得等情，有戶籍謄本、本院稅務電子閘門財產所得
    調件明細表、110年11月17日陳報狀所附領有老農津貼存摺
    內頁影本、臺南市社會局111年10月21日南市社助字第11137
    6916號函等件附卷可證（見本院卷第99、139-141、245頁）
    。扶養費用部分，參照消債條例第64條之2、民法第1118、1
    119條規定，其負扶養義務之程度，亦應考量其目前身負債
    務之窘境，所負擔之扶養義務能力，自非比一般，在無其他
    更為詳實之資料可供佐證之情形下，故本院認定以臺南市11
    1年度之每人每月最低生活費為14,230元之1.2倍為17,076元
    為標準，聲請人每月支出父親扶養費應以17,076元為度，聲
    請人就此主張支出5,500元，低於上開標準，應屬合理。至
    聲請人個人日常生活必要費用部分，審酌聲請人負債之現況
    ，基於社會經濟活動之互賴及誠信，該日常生活所需費用，
    自應節制開支，不得有超越一般人最低生活標準之享受，否
    則反失衡平，本院依消債條例第64條之2第1項，參酌衛福部
    社會司所公告歷年最低生活費標準，臺南市111年度之每人
    每月最低生活費為14,230元之1.2倍為17,076元，則聲請人
    每月最低生活費除有特殊情形並有證據證明者外，自宜以此
    為度，始得認係必要支出。聲請人主張每月個人必要生活費
    18,958元，略高於上開標準，惟本院考量聲請罹癌診療情形
    ，堪認可採。
　㈣綜上所述，以聲請人每月可處分所得25,603元，扣除每月個
    人生活必要支出及扶養費用24,458元後，僅餘1,145元，顯
    已連續三個月低於前開與中國信託銀行協商之月還款11,600
    元之清償方案，是依消債條例第151條第8項準用同條例第75
    條第2項規定，債務人確有因不可歸責於己致履行有困難之
    事由。故本院依聲請人現時之家庭狀況、疾病、財產、勞力
    及信用等清償能力為綜合判斷，其積欠債務數額顯非得在短
    期內完全清償，本件足堪認定聲請人應具有消債條例第3條
    所規定「債務人不能清償債務」之情形。
四、末按「法院開始更生程序之裁定，應載明其年、月、日、時
    ，並即時發生效力。」、「法院裁定開始更生或清算程序後
    ，得命司法事務官進行更生或清算程序，必要時得選任律師
    、會計師或其他適當之自然人或法人一人為監督人或管理人
    。」消費者債務清理條例第45條第1項、第16條第1項分別定
    有明文。本件聲請人其目前收入及財產狀況，不能履行債務
    ，依聲請人其目前收入及財產狀況，未償之債務亦屬不能清
    償，有如上述。此外，復查無聲請人有消費者債務清理條例
    第46條各款所定駁回更生聲請等事由，從而，聲請人聲請更
    生，洵屬有據，應予准許，爰命司法事務官進行本件更生程
    序。
五、依消費者債務清理條例第11條第1項、第45條第1項、第16條
    第1項，裁定如主文。
中　　華　　民　　國　　111 　年　　11　　月　　3 　　日
                    民事第四庭    法  官　李姝蒓
以上正本證明與原本無異。
本裁定不得抗告。
本裁定已於111年11月3日下午4時公告。
中　　華　　民　　國　　111 　年　　11　　月　　3 　　日
                                  書記官　張鈞雅